臺中高等行政法院判決
　　　　　　　　　　　　　　　　九十六年度簡字第二八○號
原　　　告　中正國防幹部預備學校
代　表　人　甲○○
訴訟代理人　楊玉華　律師
被　　　告　乙○○
　　　　　　丁○○
　　　　　　丙○○
上列當事人間因償還公費事件，原告提起行政訴訟。本院判決如
下︰
　　主  文
被告應連帶給付原告新台幣壹拾壹萬柒仟陸佰元，及自民國九十
六年五月十六日起至清償日止按週年利率百分之五計算之利息。
訴訟費用由被告連帶負擔。
　　事  實
甲、事實概要：緣被告乙○○於民國八十三年八月廿一日就讀原
    告學校高級部，在學期間因意志不堅，於八十五年九月五日
    退學，並經原告以同年九月九日（八五）尚忍字第二五一二
    號令核定在案。依行為時國軍各軍事學校退學開除學生賠償
    費用辦法第一條及第二條規定，被告乙○○應賠償原告在校
    期間之薪餉、主副食費、副食加給、服裝費及教育訓練費等
    共計新台幣（下同）二五九、四一○元，被告乙○○之父高
    明輝並於同年十一月五日與原告簽立協議書，同意分期賠償
    上開金額。惟高明輝於八十六年十一月十六日死亡，其繼承
    人即被告等迄今亦僅償還一四一、八一○元，原告乃就未受
    償金額一一七、六○○元，提起本件行政訴訟。
乙、兩造聲明：
一、原告聲明求為判決：被告等應連帶給付原告一一七、六○○
    元及自九十六年五月十六日起至清償日止，按年息百分之五
    計算之利息。
二、被告未提出聲明。
丙、兩造之陳述：
壹、原告起訴意旨略以：被告乙○○生於六十八年九月十五日，
    於退學日仍為限制行為能力人，依民法第二百二十一條規定
    ，被告乙○○之父高明輝就其應償還之款項，含薪餉、主副
    食費、副食加給、服裝費及教育訓練費等共計二五九、四一
    ○元，應負連帶賠償責任。再者，高明輝於八十五年十一月
    五日另與原告洽談分期清償事宜，並訂定賠償事件協議書，
    故高明輝與原告間亦成立併存之債務承擔契約及同意清償和
    解契約。是就此項償還義務，高明輝為主債務人，與被告乙
    ○○於入學時與原告成立之行政契約，係不同之法律關係，
    惟二者之債務既屬同一目的，僅發生之原因不同，該二人應
    各負全部給付之義務，如一人已為給付，另一人即免其責任
    ，屬不真正連帶債務。又高明輝雖允諾分期償還被告乙○○
    前揭在校期間之各項費用，然迄今仍有一一七、六○○元並
    未清償，依上開協議書第八條規定，應視為全部到期。按高
    明輝已於八十六年十一月十六日死亡，依民法第一千一百三
    十八條、第一千一百四十四條及第一千一百四十八條規定，
    其權利義務應由其直系血親卑親屬即被告乙○○、丁○○及
    其配偶丙○○共同繼承，原告爰就未受償金額，依行政訴訟
    法第八條規定及司法院大法官會議釋字第三四八號解釋之旨
    ，提起本件行政訴訟。
貳、被告等均未提出答辯及聲明。
    理  由
一、按「國軍各軍事學校（院班）招考之學生報到入學後，經退
    學或開除學籍者，除符合本辦法免賠在校費用之規定外，均
    應賠償在校期間費用。」、「賠償在校費用之範圍及標準如
    左：一薪餉：自入學之日起至核定退學或開除學籍之日止，
    就已發之全部數額計算之。二主副食品價款：自入學之日起
    至核定退學或開除學籍之日止，依每月給與定量，以原領用
    時之規定價格折算之。三服裝費：自入學之日起至核定退學
    或開除學籍之日止，依實際領用給與品種數量，照原製時之
    新品規定價格折算之，如為貸與品，按規定收繳，倘有欠繳
    者照原製時之新品規定價格折算之。四教育訓練費：除初級
    部之學生外，自入學之日起至核定退學或開除學籍之日止，
    以教育階層及各班次之人年教育經費基準核算之。」八十八
    年六月九日修正前國軍各軍事學校退學開除學生賠償費用辦
    法（九十三年七月廿七日修正更名為「軍事學校預備學校軍
    費生公費待遇津貼發給及賠償辦法」，以下簡稱「賠償費用
    辦法」）第一條第一項及第二條第一項分別定有明文。
二、本件被告乙○○於八十三年八月廿一日就讀原告學校高級部
    ，在學期間因意志不堅，於八十五年九月五日退學，經原告
    以同年九月九日（八五）尚忍字第二五一二號令核定在案。
    依行為時國軍各軍事學校退學開除學生賠償費用辦法第一條
    及第二條規定，被告乙○○應賠償原告在校期間之薪餉、主
    副食費、副食加給、服裝費及教育訓練費等共計二五九、四
    一○元，被告乙○○之父高明輝並於同年十一月五日與原告
    簽立協議書，同意分期賠償上開金額。惟高明輝於八十六年
    十一月十六日死亡，其繼承人即被告等迄今亦僅償還一四一
    、八一○元，原告乃就未受償金額一一七、六○○元，提起
    本件行政訴訟，訴稱如事實欄所載。
三、按「行政機關基於其法定職權，為達成特定之行政上目的，
    於不違反法律規定之前提下，自得與人民約定提供某種給付
    ，並使接受給付者負合理之負擔或其他公法上對待給付之義
    務，而成立行政契約關係。」司法院釋字第三百四十八號解
    釋甚明。次按中正國防幹部預備學校初級部招考入學之學生
    ，可享受公費接受國防幹部預備教育，於畢業後成績達一定
    標準者可升讀該校高級部，惟學生升讀高級部後意志不堅，
    或因成績不及格中途退學或轉學者，應依行為時「國軍各軍
    事學校退學開除學生賠償費用辦法」規定賠償在校期間之費
    用。上開辦法係主管機關為確保國家培養軍事人才之目的及
    財政支出之合理性而訂立，作為自願接受公費軍事教育學生
    訂立行政契約之準據，核與法律規定無違，自得作為契約之
    內容，訂約當事人均有履行契約之義務。
四、經查，本件被告乙○○於八十三年八月廿一日就讀原告學校
    高級部，在學期間因意志不堅，於八十五年九月五日退學，
    經原告以同年九月九日（八五）尚忍字第二五一二號令核定
    在案，有該函及學生名冊在卷可稽。又被告乙○○在校期間
    之薪餉、主副食費、副食加給、服裝費及教育訓練費等共計
    二五九、四一○元，亦有賠償費用統計表附卷可考，是依行
    為時國軍各軍事學校退學開除學生賠償費用辦法第一條及第
    二條規定，被告乙○○應賠償原告在校期間之薪餉、主副食
    費、副食加給、服裝費及教育訓練費等共計二五九、四一○
    元，自屬有據。
五、另查，被告乙○○於八十三年八月廿日入學時，與原告成立
    之行政契約，嗣因其在學期間因意志不堅，於八十五年九月
    五日退學，有如前述；又經其父高明輝並於同年十一月五日
    與原告洽談分期清償上開費用事宜，而訂定賠償事件協議書
    ，同意由其分期償還上開費用，亦有協議書在卷可徵，即由
    高明輝與原告成立併存之債務承擔契約，又高明輝已於八十
    六年十一月十六日死亡，依民法第一千一百三十八條、第一
    千一百四十四條及第一千一百四十八條規定，其權利義務應
    由其直系血親卑親屬即被告乙○○、丁○○及其配偶丙○○
    共同繼承，亦有戶籍謄本在卷可證，高明輝依上開協議書，
    允諾分期償還被告乙○○前揭在校期間之各項費用，雖償還
    部分款項，迄今仍有一一七、六○○元尚未清償，依協議書
    第八條規定，應視為全部到期，被告等三人均為高明輝之繼
    承人，依民法第一千一百五十三條第一項之規定，對被繼承
    人高明輝之債務，自應負連帶清償之責，是原告基於行政契
    約及連帶債務之法律關係，請求被告等三人連帶給付上開金
    額，及自九十六年五月十六日起至清償日止，按年息百分之
    五計算之利息，自無不合，應予准許。又本件係簡易事件，
    依卷內事證等相關資料，事實已臻明確，爰不經言詞辯論而
    為判決，併予敘明。
據上論結，本件原告之訴為有理由，依行政訴訟法第二百三十三
條第一項、第二百三十六條、第一百九十五條第一項前段、第一
百零四條、民事訴訟法第八十五條第二項，判決如主文。
中　　華　　民　　國　 　96　　年　　5　　月　　31  　日
                      第四庭法  官　許  武  峰
以上正本證明與原本無異。
如不服本判決，應於判決送達後20日內，以本訴訟事件所涉及之
法律見解具有原則性者，始得向本院提出上訴狀並表明上訴理由
，經最高行政法院許可，否則不得上訴；如於本判決宣示後送達
前提起上訴者，應於判決送達後20日內補提上訴理由書（均應依
對造人數提出繕本）。
提起上訴應預繳送達用雙掛號郵票390元（34元及5元郵票各10份
)。
中　　華　　民　　國　 　96　　年　　6　　月　　4 　　日
　　　　　　　　　　　　    書記官　陳  鼎  鈞
